臺北高等行政法院判決
　　　　　　　　　　　　　94年度簡字第00054號
原　　　告　甲○○
被　　　告　勞工保險局
代　表　人　乙○（總經理）
訴訟代理人　丙○○
　　　　　　丁○○
上列當事人間因勞保事件，原告不服行政院勞工委員會中華民國
92年11月21日勞訴字第0920047062號訴願決定（發文日期：92年
12月3日），提起行政訴訟。本院判決如下：
　　主  文
原告之訴駁回。
訴訟費用由原告負擔。
　　事實及理由
一、程序說明
  (一)本件原分案編號為本院民國（下同）93年度訴字第351號，
    依通常訴訟程序審理，惟查本件訴訟標的之價額在新臺幣（
    下同）20萬元以下，依行政訴訟法第292條第2項、第1項第2
    款規定及司法院92年9月17日院台廳行一字第23681號令，應
    適用簡易程序，本院並依同法第233條第1項規定，不經言詞
    辯論，逕行裁判。
  (二)原告起訴時，被告之代表人為廖碧英，嗣於訴訟中變更為乙
    ○，茲據新任代表人具狀聲明承受訴訟，核無不合，應予准
    許。
二、事實概要
    原告原以捷達製衣廠股份有限公司為投保單位，參加勞工保
    險為被保險人。嗣於91年5月29日（被告收文日期），以其
    罹患子宮肌瘤切除子宮致殘，檢據申請普通疾病殘廢給付。
    經被告審查，以原告於90年1月5日切除子宮，已年逾45歲，
    不符勞工保險殘廢給付標準表規定之給付範圍，與勞工保險
    條例第53條規定未合，乃以92年2月13日保給殘字第0921002
    9220號函（下稱原處分）否准所請。原告不服，向勞工保險
    監理委員會申請審議，經該會於92年7月9日以92保監審字第
    1456號審定書審定申請審議駁回，原告仍不服，提起訴願遭
    決定駁回後，遂提起行政訴訟。
三、原告主張：勞工保險條例殘廢給付標準表第51項即未明文排
    除對已滿45歲之女性不予給付，被告自應作成對被保險人最
    有利之解釋，否則其對男性申請生殖器遺存顯著障害者並無
    年齡限制，顯有違憲法第7條之平等原則，據此，依行政訴
    訟法第5條第2項及勞工保險條例第53條規定，求為判決撤銷
    訴願決定、審定書及原處分，並命被告作成改依殘廢給付標
    準表第51項，核付原告勞工保險第11級殘廢給付160日計193
    ,600 元之行政處分云云。被告則以：勞工保險條例殘廢給
    付標準表胸腹部臟器系列附註五(三)(四)，係斟酌男女生理常態
    不同所為之規定，此與憲法第7條所稱之平等原則尚無相違
    ，原告手術切除子宮時，已年逾45歲，不符勞工保險殘廢給
    付標準表規定之給付範圍，求為判決駁回原告之訴等語。
四、原告為勞保之被保險人，係44年10月27日出生，於90年1月5
    日因罹患子宮肌瘤切除子宮，當時原告已年逾45歲等情，有
    勞工保險殘廢診斷書附卷可稽，堪認為真實。
五、按「被保險人因普通傷害或罹患普通疾病，經治療終止後，
    如身體遺存障害，適合殘廢給付標準表規定之項目，並經保
    險人自設或特約醫院診斷為永久殘廢者，得按其平均月投保
    薪資，依同表規定之殘廢等級及給付標準，1次請領殘廢補
    助費，．．．。被保險人領取普通傷病給付期滿，或其所患
    普通傷病經治療1年以上尚未痊癒，如身體遺存障害，適合
    殘廢給付標準表規定之項目，並經保險人自設或特約醫院診
    斷為永不能復原者，得比照前項規定辦理。」為勞工保險條
    例第53條定有明文。又按勞工保險殘廢給付標準表「胸腹部
    臟器障害」系列第51障害項目「生殖器遺存顯著障害者。」
    為第11殘廢等級，給付標準160日。是本件之爭執，厥在於
    原告是否適合勞工保險殘廢給付標準表第51障害項目「生殖
    器遺存顯著障害者」？
六、經查：
  (一)按勞工保險殘廢給付標準表「胸腹部臟器障害」系列附註一
    規定「胸腹部臟器：．．．(四)生殖器，包括內生殖器及外生
    殖器等。」附註二規定「胸腹部臟器障害等級之審定：胸腹
    部臟器機能遺存障害，須將症狀綜合衡量，永久喪失勞動能
    力與影響其日常生活活動或社會生活活動之狀況及需他人扶
    助之情形，比照精神、神經障害等級審定基本原則，綜合審
    定其等級。」；附註五規定「『生殖器遺存顯著障害』，係
    指生殖器遺存器質顯著障害，致生殖能力受顯著之限制者，
    如：．．．。(四)未滿45歲，原有生殖能力，因傷病割除兩側
    卵巢子宮，致不能生育者．．．」。核勞工保險殘廢給付標
    準表係勞工保險條例第53條之附表，該表無論關於身體障害
    之狀態、殘廢等級、給付標準或附註，均係由立法院制定，
    屬法律之位階，被告依上開規定，以原告已逾45歲為由否准
    原告之申請，於法有據。
  (二)再按憲法第80條規定：「法官須超出黨派以外，依據法律獨
    立審判，不受任何干涉。」。而關於解釋憲法、宣告法律牴
    觸憲法無效之權限專屬於司法院大法官（憲法第78條、司法
    院大法官審理案件法第2條參照），個別法官除於審理案件
    時，對於應適用之法律，依其合理之確信，認為有牴觸憲法
    之疑義者，得聲請司法院大法官解釋憲法外（司法院釋字第
    371號解釋參照），並無於個案逕行宣告法律無效之權限。
    因此，原告如認為系爭附註規定牴觸憲法關於人民平等權之
    保障，得依司法院大法官審理案件法第5條第1項第2款規定
    ，於窮盡通常之權利救濟途徑後，向司法院大法官聲請解釋
    。
  (三)末按「憲法第7條平等原則並非指絕對、機械之形式上平等
    ，而係保障人民在法律上地位之實質平等，立法機關基於憲
    法之價值體系及立法目的，自得斟酌規範事物性質之差異而
    為合理之區別對待。」司法院釋字第485號著有解釋。系爭
    附註規定中，有關女性因傷病割除兩側卵巢或子宮致不能生
    育者，應以未滿45歲原有生殖能力為限，而男性內生殖器（
    如睪丸）之切除則無上述限制，係基於男女生理構造之差異
    ，斟酌生理常態事實而為之合理區別對待，參諸上述解釋意
    旨，該附註規定尚無違反憲法第7條之精神，附予說明。
七、綜上所述，原告之主張，並無可採，原處分否准原告殘廢給
    付之申請，認事用法，均無違誤，爭議審定及訴願決定，遞
    予維持，亦無不合，原告訴請如聲明所示，於法無據，應予
    駁回。
八、據上論結，本件原告之訴為無理由，依行政訴訟法第98條第
    3項前段、第233條第1項，判決如主文。
中　　華　　民　　國　　94　　年　 　2　　月　 23  　 日
                        第三庭法  官　胡方新
上為正本係照原本作成。
本件以訴訟事件所涉及之法律見解具有原則性者為限，始得於本
判決送達後20日內向本院提出上訴狀並表明上訴理由，如已於本
判決宣示後送達前提起上訴者，應於判決送達後20日內補具上訴
理由（均按他造人數附繕本），且經最高行政法院許可後方得上
訴。
中　　華　　民　　國　　94　　年　 　2　　月　 23  　 日
                              書記官  陳幸潔
